【裁判字號】    95,訴,1719
【裁判日期】    951017
【裁判案由】    毒品危害防制條例
【裁判全文】
臺灣桃園地方法院刑事判決              95年度訴字第1719號
公  訴  人  臺灣桃園地方法院檢察署檢察官
被      告  甲○○
                    （現於臺灣臺北監獄臺北分監執行）
上列被告因毒品危害防制條例案件，經檢察官提起公訴（95年度
毒偵字第3260號），本院判決如下：
    主  文
甲○○連續施用第一級毒品，累犯，處有期徒刑壹年肆月。又連
續施用第二級毒品，累犯，處有期徒刑捌月，扣案第二級毒品安
非他命壹包驗餘數量零點肆貳零公克（含塑膠袋）沒收銷燬之，
扣案吸管壹支沒收。應執行有期徒刑壹年拾月，扣案第二級毒品
安非他命壹包驗餘毛重零點肆貳零公克（含塑膠袋）沒收銷燬之
，扣案吸管壹支沒收。
    事  實
一、甲○○前於民國90、91年間因違反槍砲彈藥刀械管制條例、
    搶奪、贓物案件，經臺灣板橋地方法院、臺灣花蓮地方法院
    先後判處有期徒刑10月、1 年4 月及3 月確定（其中上開有
    期徒刑10月及1 年4 月，經定其應執行有期徒刑2 年），合
    併自91年7 月8 日起算執行，於93年1 月28日縮短刑期假釋
    付保護管束，至93年7 月24日縮刑假釋期滿未經撤銷，其未
    經執行之刑，視為已執行完畢。復於90年間因施用毒品案件
    ，經臺灣花蓮地方法院檢察署檢察官聲請臺灣花蓮地方法院
    裁定送觀察、勒戒，因無繼續施用毒品之傾向，於91年1 月
    8 日釋放出所，再經臺灣花蓮地方法院檢察署檢察官於91年
    2 月5 日以91年度毒偵字第65號為不起訴處分。詎猶不知悔
    改，於上開觀察、勒戒執行完畢後5 年內，復基於施用第一
    級毒品海洛因概括犯意，自95年5 月20日起至同年6 月10日
    止，以海洛因摻放入香煙內點燃、或以海洛因摻水稀釋後以
    針筒注射方式，在台北縣土城市○○路加油站廁所內、台北
    縣樹林市○○路加油站廁所內（起訴書誤載為台北縣板橋市
    某加油站內）及台北縣鶯歌鎮○○街2 之15號10樓住處等處
    ，連續施用第一級毒品海洛因多次。另基於施用第二級毒品
    甲基安非他命概括犯意，自95年5 月27日起至同年6 月7 日
    止，在台北縣三峽交流道旁其承租處（門牌號碼不詳），以
    將甲基安非他命置於玻璃球吸食器內加熱燒烤後吸食所產生
    霧化含有甲基安非他命成分氣體之方式，連續施用第二級毒
    品甲基安非他命多次。嗣於95年6 月11日凌晨3 時30分許，
    在國道3 號公路南向72公里處（屬桃園縣龍潭鄉路段）為警
    查獲，並扣得甲○○所有供分裝毒品甲基安非他命之器具（
    但非專供）吸管1 支、第二級毒品甲基安非他命1 包（驗餘
    毛重0.420 公克，塑膠袋與毒品甲基安非他命無法析離）。
二、案經內政部警政署國道公路警察局第六警察隊報告臺灣桃園
    地方法院檢察署檢察官偵查起訴。
    理  由
一、訊據被告甲○○固坦承前開連續施用第一級毒品海洛因、第
    二級毒品甲基安非他命之犯行，惟辯稱：其最後1 次施用毒
    品時是將海洛因與安非他命都放在玻璃球吸食器內混合施用
    云云。惟查：
(一)證據能力部分：卷內所列載之內政部警政署國道公路警察局
    第六警察隊搜索扣押筆錄、扣押物品目錄表、移送煙毒麻醉
    藥品人犯檢體編號對照表等文書，均係公務員職務上製作之
    證明文書，並均無顯有不可信情況，依刑事訴訟法第159 條
    之4 第1 款規定得採為證據，合先敘明。
(二)上揭犯罪事實，業據被告於本院準備程序、審理時坦承不諱
    。其於上揭時、地，經警查獲所採尿液送驗結果，呈嗎啡（
    鴉片類）類、甲基安非他命陽性反應，此有內政部警政署國
    道公路警察局第六警察隊移送煙毒麻醉藥品人犯檢體編號對
    照表、台灣檢驗科技股份有限公司濫用藥物尿液檢驗報告書
    各1 份在卷可稽（見95年度毒偵字第3260號卷第30、57頁）
    。且現場查獲被告所有之不明白色結晶粉末1 包經送鑑驗結
    果，確檢出甲基安非他命（Methamphetamine ，驗餘數量0.
    420 公克，塑膠袋與毒品甲基安非他命無法析離）成分，有
    行政院衛生署管制藥品管理局95年7 月4 日管檢字第095000
    7393號鑑定書1 紙（見同上偵查卷第59頁）附卷可稽。此外
    ，並有被告所有供施用毒品甲基安非他命所用之器具（但非
    專供）吸管1 支扣案足憑，復有內政部警政署國道公路警察
    局第六警察隊搜索扣押筆錄、扣押物品目錄表各1 份附卷可
    佐。另被告於本院準備程序、審理時坦稱：其自94年3 、4
    月間起開始施用毒品海洛，最後1 次施用時間為95年6 月10
    日晚上，而施用毒品甲基安非他命時間係自前案（臺灣高等
    法院95年上訴字第850 號）判決（判決日期95年5 月19日）
    後隔1 星期後開始再施用毒品甲基安非他命，最後1 次施用
    時間為95年6 月7 日等情（見本院卷第33、47頁），惟被告
    前案施用毒品海洛因之犯行，因其上述前案判決日期為95年
    5 月19日，是既判力對於時間效力之範圍，應以最後審理事
    實法院之宣示判決日為判斷之標準，故認定被告本案施用毒
    品海洛因時間自95年5 月20日起至95年6 月10日止，另被告
    自承施用毒品甲基安非他命時間係前案判後一星期，故其施
    用毒品甲基安非他命時間為95年5 月27日起至同年6 月7日
    止，可堪認定。核與被告自白施用毒品海洛因、甲基安非他
    命之事實相符，堪以採信。
(三)被告雖辯稱：其最後1 次施用毒品時是將海洛因與安非他命
    都放在玻璃球吸食器內混合施用云云。然查，被告於警詢及
    檢察官偵訊中未曾供承有將二種毒品混合施用之情事，迄於
    法院審理時始供述同時施用二種毒品，惟海洛因為中樞神經
    抑制劑，施用後會產生鎮靜、安眠作用，反觀甲基安非他命
    為中樞神經興奮劑，施用後則發生亢奮、覺醒作用，二者之
    藥性迥異，效用截然相反，足見被告所稱混合上開二種毒品
    一起施用云云，要與常理及事實不符。再者被告於本院準備
    程序時供承：其最後1 次施用毒品甲基安非他命時間為95年
    6 月7 日等語，另於本院審理時坦稱：其最後1 次施用毒品
    海洛因時間為95年6 月10日等語，已如前述，則被告施用上
    開兩種毒品後1 次施用時間，顯非在同1 日，益證其所稱最
    後1 次施用毒品係將兩種毒品混合施用，其真實性自值懷疑
    。且被告所有扣案毒品1 包，經送鑑定結果，僅檢出甲基安
    非他命成分，並未有海洛因成分，已如前述。復參以被告之
    前因施用毒品案件經判刑者，均係分別施用毒品海洛因、甲
    基安非他命兩種毒品，顯見被告施用毒品習慣，係將兩種毒
    品分別施用。綜述，被告所稱顯係事後飾卸之詞，不足採信
    。
(四)復查被告前曾於90年間因施用毒品案件，經臺灣花蓮地方法
    院檢察署檢察官聲請臺灣花蓮地方法院裁定送觀察、勒戒，
    因無繼續施用毒品之傾向，於91年1 月8 日釋放出所出所，
    再經臺灣花蓮地方法院檢察署檢察官於91年2 月5 日以91年
    度毒偵字第65號為不起訴處分等情，有臺灣高等法院被告前
    案紀錄表、臺灣桃園地方法院檢察署刑案查註紀錄表在卷可
    稽，被告於前案觀察、勒戒執行完畢後，5 年內再犯施用第
    一級、第二級毒品犯行，堪以認定，應依法論科。
二、按海洛因、甲基安非他命係毒品危害防制條例第2 條第2 項
    第1 、2 款所定之第一、二級毒品，被告予以施用。核被告
    所為，係犯毒品危害防制條例第10條第1 、2 項施用第一、
    二級毒品罪。其持有第一級毒品海洛因、第二級毒品甲基安
    非他命之低度行為，均應為施用之高度行為吸收，不另論罪
    。被告行為後裁判時，刑法業經修正，刪除有關連續犯之規
    定，依被告犯罪之性質，應論以數罪併罰，比較新舊法，以
    修正前刑法論以連續犯裁判上一罪，較有利於被告，是就此
    部分，其先後多次施用第一級、第二級毒品犯行，均時間緊
    接，構成要件相同，顯均係基於概括犯意所為，依修正前刑
    法之規定，應分別論以連續施用第一級毒品、連續施用第二
    級毒品各一罪，並均依法加重其刑。檢察官僅起訴被告95年
    6 月11日為警採尿前24小時內之施用第一級毒品之犯行，惟
    事實欄其餘施用毒品海洛因犯行與上開起訴之施用毒品海洛
    因部分，有修正前刑法第56條之連續犯裁判上一罪之關係，
    為起訴效力所及，本院自得併案審理。被告所犯連續施用第
    一級毒品及連續施用第二級毒品，犯意各別，行為互殊，應
    予分論併罰。又被告有事實欄所載之前科執行情形，有臺灣
    高等法院被告前案紀錄表、臺灣桃園地方法院檢察署刑案查
    註紀錄表附卷可按，其於有期徒刑執行完畢後，5 年內再犯
    本案有期徒刑之罪，依修正前行為時刑法第47條及修正後刑
    法第47條第1 項之規定，均構成累犯，均應依法加重其刑，
    比較新舊法對被告並無利或不利，依刑法第2 條第1 項之規
    定，適用行為時刑法第47條之規定，論以累犯，並均依法遞
    予加重其刑。爰審酌被告素行狀況，已有施用毒品前案紀錄
    ，竟再犯本件犯行，顯見其戒除毒癮之意志力薄弱，並考量
    施用毒品乃自戕行為，所生危害非鉅，暨犯後態度等一切情
    狀，量處如主文所示之刑。又被告行為後刑法於94年1 月7
    日修正公布，並於95年7 月1 日施行，修正前刑法第51條第
    5 款規定：「數罪併罰，宣告多數有期徒刑者，於各刑中之
    最長期以上，各刑合併之刑期以下，定其刑期。但不得逾20
    年。」修正後刑法第51條第5 款規定：「宣告多數有期徒刑
    者，於各刑中之最長期以上，各刑合併之刑期以下，定其刑
    期。但不得逾30年。」比較結果，修正後刑法並非較有利於
    被告，依刑法第2 條第1 項前段之規定，仍應依修正前刑法
    ，定其應執行之刑。扣案第二級毒品甲基安非他命1 包（驗
    餘數量0.420 公克，塑膠袋與毒品甲基安非他命無法析離）
    ，依毒品危害防制條例第18條第1 項規定諭知沒收銷燬之。
    扣案吸管1 支，為被告所有供施用毒品甲基安非他命所用之
    器具（但非專供），業據其供承在卷，依修正前刑法第38條
    第1 項第2 款規定宣告沒收。
三、公訴意旨另略以：被告甲○○自93年間某日起至95年5 月19
    日止，分別在臺北縣鶯歌鎮○○街2 之15號10樓、台北縣土
    城市○○路某加油站、台北縣樹林市○○路加油站廁所內
    等處，連續施用第2 級毒品安非他命多次，因認被告所為，
    涉犯毒品危害防制條例第10條第2 項施用第二級毒品罪嫌。
    經查：(一)按刑事訴訟法第302 條第1 款規定，案件曾經判決
    確定者，應為免訴之判決，係以同一案件，已經法院為實體
    上之確定判決，該被告應否受刑事制裁，既因前次判決而確
    定，不能更為其他有罪或無罪之實體上裁判。此項原則，關
    於實質上一罪或裁判上一罪，其一部事實已經判決確定者，
    對於構成一罪之其他部分，亦均應適用，此種情形，係因審
    判不可分之關係，在審理事實之法院，對於全部犯罪事實，
    依刑事訴訟法第267 條規定，本應予以審判，故其確定判決
    之既判力，自應及於全部之犯罪事實；若在最後審理事實法
    院宣示判決後，始行發生之事實，既非該法院所得審判，即
    為該案判決之既判力所不能及，是既判力對於時間效力之範
    圍，應以最後審理事實法院之宣示判決日為判斷之標準（最
    高法院87年臺上字第1886號判決意旨參照）。(二)查被告前雖
    因施用第一級毒品海洛因、第二級毒品甲基安非他命，經臺
    灣高等院於95年5 月19日以95年度上訴字第850 號刑事判決
    ，分別判處有期徒刑1 年2 月、6 月確定，應執行有期徒刑
    1 年5 月，有該判決書及臺灣高等法院被告前案紀錄表在卷
    可稽（見同上偵查卷第48頁至第50頁、本院卷第15頁），且
    被告於本院準備程序時供稱：我是從前案（臺灣高等法院95
    年度上訴字第850 號）判決之後，大概隔1 星期後才開始施
    用毒品甲基安非他命等情（見本院卷第33頁）。而依上開臺
    灣高等法院確定判決認定被告連續於94年7 月2 日、同年7
    月24日15時15分許、同年11月2 日6 時20分許、95年1 月7
    日6 時10分許為警採尿往前回溯96小時之某日時，連續施用
    第二級毒品甲基安非他命，該確定判決之宣示判決日為95年
    5 月19日，則本案公訴人起訴此部分施用第二級毒品甲基安
    非他命之事實，與前開確定判決所認定事實具有修正前刑法
    第56條之連續犯裁判上一罪關係之事實，且在前開確定判決
    宣示日之前發生，依前開說明，自為該確定判決既判力效力
    所及，本應諭知免訴判決，惟公訴人認被告此部分犯行，與
    前開經論罪科刑部分，有修正前刑法第56條之連續犯裁判上
    一罪關係，爰不另為免訴之諭知，併此敘明。
據上論斷，應依刑事訴訟法第299 條第1 項前段、毒品危害防制
條例第10條第1 項、第2 項、第18條第1 項前段、刑法第2 條第
1 項、修正前刑法第11條前段、刑法第56條、第47條、第51條第
5 款、第38條第1 項第2 款，判決如主文。
本案經檢察官郝中興到庭執行職務。
中    華    民    國    95    年    10    月    17    日
                  刑事第五庭審判長法  官  潘政宏
                                  法  官  陳月雯
                                  法  官  邱滋杉
以上正本證明與原本無異。
如不服本判決，應於送達後10日內，向本院提出上訴狀（應附繕
本），上訴於臺灣高等法院。
                                  書記官  高文靜
中    華    民    國    95    年    10    月    17    日
附錄：本案論罪科刑法條全文
毒品危害防制條例第10條
施用第一級毒品者，處 6 月以上 5 年以下有期徒刑。
施用第二級毒品者，處 3 年以下有期徒刑。


司法院資訊處製作；財團法人民間司法改革基金會備份。
